【裁判字號】    89,訴,20
【裁判日期】    900226
【裁判案由】    違反懲治盜匪條例等
【裁判全文】
福建金門地方法院刑事判決                            八十九年度訴字第二號
    公  訴  人  福建金門地方法院檢察署檢察官
    被      告  丙○○
    指定辯護人  本院公設辯護人沈炎平律師
右列被告因盜匪案件，經檢察官提起公訴（八十九年度偵字第三六五號），本院判決
如左：
    主  文
丙○○竊盜，處有期徒刑陸月。又意圖為自己不法所有，以強暴致使不能抗拒而取他
人之物，未遂，處有期徒刑參年陸月。應執行有期徒刑參年捌月。
    事  實
一、丙○○意圖為自己不法之所有，於民國八十九年八月間某日夜間，在福建省金門
    縣烈嶼鄉青岐村所工作之某工寮內，竊取乙○○所有放於皮包內之郵局金融卡一
    張，得手後，竟基於為自己不法所有之概括犯意，連續以冒用密碼之不正方法，
    先後於八十九年八月二十二日至二十五日，分別在金門縣金寧鄉頂堡郵局、臺灣
    銀行尚義機場、臺南縣關廟鄉郵局之提款機內，連續四次詐領得乙○○所有存在
    郵局內之存款新臺幣（下同）一千元、一萬元、二萬元、二萬元，合計五萬一千
    元。嗣為向乙○○索取金錢，乃於八十九年十月三十日凌晨十二時三十分許，未
    經許可翻牆侵入金門縣金城鎮○○○路九四巷十六號甲○○、乙○○夫婦住宅內
    （侵入住宅罪部分未據告訴），進入三樓乙○○之房間，要求乙○○交付四萬元
    ，乙○○稱沒有錢，丙○○竟意圖為自己不法之所有，隨即以雙手掐住乙○○脖
    子之強暴方法，致使乙○○不能抗拒而要乙○○交出金錢，經乙○○掙扎約四分
    鐘並大聲呼救，丙○○才匆忙逃離現場而未得逞。至同日凌晨三時二十分許，為
    警循線在金城鎮○○路一六四號六桂之家旅社一○六號房內查獲。
二、案經乙○○訴由福建省金門縣警察局移送福建金門地方法院檢察署檢察官偵查起
    訴。
    理  由
一、訊據被告丙○○，對於前述竊取告訴人乙○○金融卡，並以冒用密碼之不正方法
    ，詐領乙○○所有之存款計五萬一千元之犯行均坦白承認，核與證人乙○○之證
    述相符，並有郵局存摺影本在卷可查，此部分之犯行已臻明確。但被告對於強盜
    未遂之犯行，雖承認於八十九年十月三十日晚上十二點三十分，有翻牆進去周家
    三樓，向乙○○索取四萬元之事實，惟矢口否認有強盜之犯意，辯稱：我是去問
    乙○○上個月的工資領了沒有，她說那沒有我的事情，我一生氣就用手掐住周的
    脖子，她喊救命，我就趕快下樓逃掉，而且我會掐她脖子是玩鬧的心態，否則掐
    住這麼久，乙○○早應昏迷，豈能大聲呼救，縱使用力過重，亦無脅迫交付財物
    之意云云。惟查，被告於警訊中先供稱：掐住乙○○的脖子是為了嚇她（見偵查
    卷第五頁背面）；於本院審理時，一方面稱其係因乙○○不給錢，生氣才掐她脖
    子；一方面又稱僅係玩鬧心態，被告前後辯解顯不一致，是否可採，並非無疑。
    再查，乙○○亦到庭證稱：八十九年十月三十日晚上被告到我家三樓，被告問到
    有無四萬元，我說沒有，他就用手掐住我脖子，我一直把他的手撥開，喊救命後
    ，被告就跑掉了，並沒有給他錢等語（見本院九十年二月二日訊問筆錄）。故乙
    ○○在被告掐住脖子的情況下，之所以還未昏迷，得以呼救，是因乙○○將被告
    的手撥開之故，而非被告僅係玩鬧心態。被告之辯解，顯不足採。由被告自承進
    入周家係意在向他索取四萬元，因乙○○不給，才在生氣之下掐住其脖子，以及
    乙○○前述之證言，被告係以掐住乙○○脖子之強暴方法，致使不能抗拒，要乙
    ○○交付四萬元而未遂，已可認定。本件犯罪事實明確，被告犯行均可認定。
二、核被告所為，係犯刑法第三百二十條第一項之竊盜罪，第三百三十九之二第一項
    之以由自動付款設備詐欺取財罪，懲治盜匪條例第五條第二項、第一項第一款之
    強盜未遂罪。被告多次詐欺取財犯行，時間緊接，犯罪構成要件相同，顯係基於
    概括犯意為之，為連續犯，依刑法第五十六條之規定，以一罪論。被告所犯竊盜
    罪與連續由自動付款設備詐欺取財罪間，有方法結果之牽連關係，依刑法第五十
    五條之規定，應從較重之竊盜罪論處。被告雖已著手強盜行為之實施，惟乙○○
    並未交付財物，其犯罪尚屬未遂，爰依刑法第二十六條前段之規定，按既遂犯之
    刑度減輕其刑。被告所犯竊盜與強盜未遂二罪間，犯意各別，罪名不同，應分論
    併罰之。本院審酌被告在竊得金融卡後，已將金融卡返還乙○○，再者，被告係
    因一時衝動，不明事情嚴重性，始犯下強盜罪刑，而犯罪後，對於犯行多能坦承
    等一切情狀，量處如主文所示之刑。並定其應執行之刑。至於扣案之水果刀一把
    、西門子行動電話一支，襯衫一件，其中水果刀，公訴人於犯罪事實中雖指係被
    告進入周家後至廚房所拿，以脅迫乙○○交付四萬元，然而，被告否認有以水果
    刀脅迫乙○○，乙○○亦證稱：扣案之水果刀是不是我家的，我不知道，但沒看
    到被告手裡拿刀子等語，顯見被告並未持水果刀脅迫乙○○，扣案之水果刀即非
    供犯罪所用之物。而西門子行動電話，並非被告犯罪所得之物（詳後述）。襯衫
    屬被告之衣著，亦非供犯罪所用之物。是以，上述扣案物品，均不宣告沒收。
三、公訴意旨另以被告尚涉有於八十九年十月二十三日上午七時，在金門縣烈嶼鄉青
    岐村所工作之某工寮內，竊取乙○○所有放在皮包內之西門子行動電話一支。惟
    查，刑法上之竊盜罪，以行為人在被害人不知情的情況下竊取，始足構成。被告
    堅決否認有前述之竊盜犯行，辯稱：我是向乙○○借的，有當面向她說等語。而
    證人乙○○亦結證稱：被告在我面前拿行動電話，我不給他但他也不還我，後來
    沒輒，我就說行動電話我不要了等語。顯見，被告是在乙○○知情的情況下取走
    其行動電話，自不構成竊盜罪。本院原應為無罪之諭知，惟公訴意旨認此部分與
    前開有罪部分有連續犯之裁判上一罪關係，爰不另為無罪之諭知，併此敘明。
據上論結，應依刑事訴訟法第二百九十九條第一項前段，懲治盜匪條例第五條第二項
、第一項第一款，刑法第十一條、第三百二十條第一項、第三百三十九條之二第一項
、第五十六條、第五十五條、第二十六條、第五十一條第五款，罰金罰鍰提高標準條
例第一條前段，判決如主文。
本案經檢察官崔秉君到庭執行職務。
中    華    民    國      九十      年        二      月      二十六    日
                                    福建金門地方法院刑事庭
                                        法  官  陳建勛
右正本證明與原本無異。
如不服本判決應於送達後十日內向本院提出上訴狀。
                                        書記官  李成在
中    華    民    國      九十      年        二      月      二十六    日


司法院資訊處製作；財團法人民間司法改革基金會備份。
